【裁判字號】    94,上易,604
【裁判日期】    950127
【裁判案由】    竊盜
【裁判全文】
臺灣高等法院臺南分院刑事判決
                                94年度上易字第604號  Ａ
上  訴  人
即  被  告  乙○○
選任辯護人  蘇若龍  律師
上列上訴人因竊盜案件，不服臺灣嘉義地方法院94年度易字第
265號中華民國94年10月19日第一審判決（起訴案號：臺灣嘉義
地方法院檢察署94年度偵字第2567號），提起上訴，本院判決如
下：
    主  文
上訴駁回。
    事  實
一、乙○○為瘖啞人，與另一名年籍姓名均不詳之成年男子，共
    同基於意圖為自己不法所有之犯意聯絡，由乙○○於民國94
    年4月6日中午11時許起，騎乘自己所有車牌號碼H2Y─893號
    重型機車尾隨甲○○○至嘉義市○○路之臺灣中小企業銀行
    等金融機構，確認甲○○○已提領鉅款後，再隨甲○○○前
    往嘉義市○○路上之崇文國小，並於同日中午12時40分許，
    利用甲○○○接送小孩稍離開機車前往該校校門口之際，由
    乙○○負責把風，靠近甲○○○並以身體及雙手阻擋其觀看
    機車之視線，再由上開不詳男子，撬開甲○○○機車置物箱
    ，並竊取置物箱內之物品（現金共50萬3,000元、存款簿7本
    、印章5顆與支票1張）得手後，乙○○及該名男子則分別騎
    乘機車離去。嗣甲○○○發現上開財物遭竊報警，經警調閱
    附近地點之監視錄影畫面及機車車籍資料後，發覺乙○○嫌
    疑重大，乃前往乙○○住處因而查獲。
二、案經甲○○○訴由嘉義市警察局報請臺灣嘉義地方法院檢察
    署檢察官偵查起訴。
    理  由
一、訊據被告乙○○矢口否認上開犯罪事實，辯稱：當天是到嘉
    義市找工作，雖有進入光華路之臺灣中小企業銀行，但只是
    為了要吹冷氣乘涼，之後又因為想念小孩，才到崇文國小前
    看小朋友、做運動云云。經查：
（一）甲○○○所有前開置於機車置物箱內物品（現金共50萬
      3000元、存款簿7本、印章5顆與支票1張）遭竊之事實，
      業據證人即告訴人甲○○○於警訊、偵查、原審審理時證
      述明確，並有機車置物箱遭損壞之照片4紙（見偵卷第15
      頁）、被害報告單1份及大眾銀行交易查清單3紙、台灣中
      小企業銀行查詢單1紙、台灣中小企業銀行嘉義分行支票
      存款對帳單1紙（本院卷第35頁至第39頁）附卷可稽。
（二）且被告與另一名年籍姓名均不詳之成年男子，共同基於意
      圖為自己不法所有之犯意聯絡，竊取告訴人置於機車置物
      箱內物品之犯罪事實，業經告訴人甲○○○於原審審理時
      具結證稱：「 (分別領多少錢？)大眾銀行領了現金16萬5
      千元。台灣企銀33萬8千元。共50萬3千元。(崇文國小前
      跟在你旁邊不到一步距離男子是否為被告？)他在我機車
      旁邊我有看到，後來他又跟我一起走到門口。(你離開機
      車後，是否有回頭看機車？)我有回頭一次，但是大部分
      被擋住沒有看到。另外印象中還有另一名男子，用白色衣
      服包住手，在我附近。」等語（見原審94年10月5日審判
      筆錄），且經原審當庭勘驗當日嘉義市○○路上崇文國小
      之監視錄影帶後發現：「一、畫面中穿深色夾克、白色條
      紋的男子，於中午12時42分17秒左右出現在學校門口，告
      訴人旁邊約一步距離處，並隨告訴人左右移動，擋住告訴
      人觀看其機車之視線，於42分42秒把雙手舉起，影響告訴
      人觀看機車之視線，並屢次回望告訴人機車處，43分06
      秒又舉起雙手，影響告訴人觀看其機車之視線，於43分18
      秒左右，離開告訴人身旁，往其機車方向走去，並騎乘機
      車離開現場。二、另告訴人機車停放於崇文國小大門前方
      ，監視畫面中間，中午12時42分許有一黑衣男子，以白色
      衣服裹住其左手，靠近告訴人機車，於42分28秒許蹲在被
      害人機車旁，42分48秒又繞回其所騎乘之機車，43分許又
      回到告訴人機車旁，並於43分02秒打開告訴人機車行李箱
      ，於43分12秒許，返回自己機車，不久後騎乘機車離開現
      場。」等情（見原審94年10月5日審判筆錄），本院亦勘
      驗無訛（本院卷第51頁），被告亦承認錄影畫面中站在告
      訴人身旁穿著深色夾克胸前有白條紋之男子為其本人無誤
      ，若被告非為阻擋告訴人之視線，使其無法順利觀看機車
      方向之動靜，豈有在上開不詳男子，以白色衣服裹住其左
      手，靠近告訴人機車意圖竊取機車置物箱內財物時，刻意
      舉起雙手阻擋其視線之理。
（三）再者，經原審勘驗臺灣中小企業銀行當日12時許之監視錄
      影後發現：「告訴人於12時27分16秒許，進入台灣企銀先
      抽取號碼牌後，填寫取款條，28分53秒許，有一穿黑衣胸
      前有白色條紋之男子，進入銀行，並未抽號碼牌，站在告
      訴人身旁觀看告訴人寫取款條之情形後，隨即坐到等候區
      櫃檯前之椅子上，告訴人填完取款條後，坐在該男子後方
      的椅子上等待，在34分許告訴人至櫃檯領款，領款過程中
      該名男子，不斷朝告訴人方向觀看，至36分30秒，該男子
      先行離去，告訴人於36分40秒許離開櫃檯。」等情，被告
      並承認該監視錄影畫面中，身穿黑衣胸前有白色條紋之男
      子為其本人。被告雖辯稱進入臺灣中小企業銀行只是為了
      吹冷氣乘涼云云，然被告若僅是為吹冷氣，又何需靠近填
      載寫取款條之台子，意圖觀看告訴人填載取款條之情形？
      且又豈有於當日12時28分許進入該銀行後，於12時36分許
      即離去，前後不到10分鐘之理？此亦經本院勘驗結果「被
      害人臨櫃領錢，被告就坐在被害人後方的椅子上，眼睛並
      注視著被害人，被害人裝錢，被告先離開，之後被害人也
      隨即離開。」（本院卷第51頁）其餘勘驗結果亦同原審卷
      第34頁。凡此均足見，被告乃是尾隨告訴人進入銀行，以
      便確認告訴人確有提領現金。
（四）又被告雖辯稱：在崇文國小前只是在做運動，來嘉義市是
      為了要找工作云云；惟經本院勘驗結果「42分16秒被害人
      到門口，被告也跟在被害人旁邊，被害人回頭看機車時，
      被告擋住被害人視線，被害人頻頻回頭看機車，被告也跟
      著舉手（有時單手、有時雙手）擋住被害人視線。42分49
      秒黑衣人靠近被害人機車。42分58秒黑衣人開始打開機車
      坐墊，取出東西隨即蓋上坐墊，並用白色衣服包裹後馬上
      離開。43分09秒被告回頭看也隨著離開，被害人仍留在校
      門口。」（本院卷第51頁），本院審判長問：「（為什麼
      要站在被害人後面，被害人回頭，要舉起手？）在做運動
      。（為什麼要站在被害人後面？）（未答）。（為什麼偷
      東西的人離開，你也跟著離開？為什麼這麼巧？）我不知
      道。」（本院卷第52頁、53頁）被告在崇文國小前刻意站
      立在告訴人身旁，且僅於告訴人回頭觀望其機車時，伸開
      雙手兩次，且當時在校門，正值下課出入人員多，難認在
      該地點是從事運動或伸展，被告辯解不符常情，顯不可採
      ；且被告無法說出其在嘉義市尋找工作之過程，則被告居
      住台南市，在未獲悉嘉義市有何確實之工作機會前，又豈
      有騎乘機車自台南市遠赴嘉義市尋找工作之理？被告之辯
      解，顯然不符合常情。足見被告所辯其並未與在崇文國小
      前監視錄影畫面中，靠近告訴人機車之該名不年籍姓名不
      詳之成年男子，共同竊取告訴人置物廂物品云云，當係卸
      責之詞，委無足採。
（五）此外復有被告作案行經路線、臺灣中小企業銀行、崇文國
      小監視錄影翻拍照片共51張（警卷第27頁至第41頁）、監
      視錄影光碟3片、被告機車車籍查詢資料單、搜索扣押筆
      錄各1份附卷，及被告當日所穿著之外套、安全帽扣案可
      證。
（六）按法院對於被告之犯罪事實，應從各方面詳予調查，參考
      相關證據，依經驗法則衡情度理，本於自由心證綜合判斷
      ，方符真實發現主義之精神。綜上所述，本件雖未見被告
      親自竊取被害人物品之證據，事後亦未查獲相關被竊取之
      物品，被告又矢口否認犯行，惟本院勘驗錄影帶全程結果
      ，合議庭得到一致心證，認為被告顯然與上開不詳男子有
      共同犯意連絡，分工合作，被告負責跟監、把風、掩護，
      另一不詳男子則負責竊取機車內之物品，二人分工共同竊
      取告訴人機車置物箱內物品之事實，足堪認定。
二、按共同正犯之成立，祇須具有犯意之聯絡，行為之分擔，既
    不問犯罪動機起於何人，亦不必每一階段犯行，均經參與。
    （最高法院34年上字第862號判例參照）又把風行為，在排
    除犯罪障礙，助成犯罪之實現，在合同意思範圍內分擔犯罪
    行為之一部，故亦係共同正犯。核被告乙○○所為，係犯刑
    法第320條第1項之普通竊盜罪；被告與上開不詳男子間有犯
    意聯絡、行為分擔，均為共同正犯。又被告為瘖啞人，業據
    其兄李志遠在原審及其父在本院陳述明確係週歲時因高燒致
    瘖啞（本院卷第56頁），爰依刑法第20條規定減輕其刑。
三、原審以被告罪證明確，因予適用刑法第28條、第320條第1項
    、第20條，並審酌被告矢口否認犯行，毫無悔意，是非觀念
    淺薄，然其為瘖啞之人，謀生能力本較常人為低，然竊取之
    金額龐大，且係有計畫為之，又不願供出共犯，其犯罪之目
    的、手段、所得、品行、犯罪所生之損害等一切情狀，量處
    被告乙○○有期徒刑壹年肆月，以示懲儆。並審酌扣案之電
    話卡1張、灰色外套1件、黑色安全帽一頂雖為被告所有，且
    安全帽及外套均為竊盜時所穿戴，但並非供犯罪所用之物，
    與犯罪並無直接關係，不宣告沒收。本院經核原判決認事用
    法俱無不合，量刑亦稱妥適，被告上訴意旨，猶執前詞，否
    認犯罪，指摘原判決不當，並無可取，為無理由，應予駁回
    。
據上論結，應依刑事訴訟法第368條，判決如主文。
本案經檢察官劉得鉦到庭執行職務。
中    華    民    國    95    年    1     月    27    日
                  刑事第六庭    審判長法  官  蔡崇義
                                      法  官  董武全
                                      法  官  侯明正
以上正本證明與原本無異。
不得上訴。
                                      書記官  李育儒
中    華    民    國    95    年    2     月    6     日
附錄法條：
中華民國刑法第320條第1項
意圖為自己或第三人不法之所有，而竊取他人之動產者，為竊盜
罪，處5年以下有期徒刑、拘役或500元以下罰金。


司法院資訊處製作；財團法人民間司法改革基金會備份。
